【裁判字號】    97,易,548
【裁判日期】    970717
【裁判案由】    詐欺等
【裁判全文】
臺灣高雄地方法院刑事判決               97年度易字第548號
公  訴  人  臺灣高雄地方法院檢察署檢察官
被      告  戊○○
上列被告因詐欺等案件，經檢察官提起公訴（97年度偵字第2389
號），本院以簡式審判程序判決如下：
    主  文
戊○○共同犯行使偽造私文書罪，共貳罪，均累犯，各處有期徒
刑伍月，附表四編號一、二、五所示之物，均沒收；又共同犯重
利罪，共伍罪，均累犯，各處有期徒刑參月，附表四編號三所示
之物，沒收；又共同犯詐欺取財罪，累犯，處有期徒刑伍月；應
執行有期徒刑貳年貳月，附表四編號一、二、三、五所示之物，
均沒收。
    事  實
一、戊○○前因搶奪案件，經本院以91年度訴字第112 號判處有
    期徒刑10月，嗣經台灣高等法院高雄分院以92年度上訴字第
    15號、最高法院以92年度台上字第2704駁回上訴確定，於民
    國93年6 月3 日縮短刑期執行完畢。詎仍不知悔改，成為詐
    騙集團之一員，為下列行為：
（一）戊○○與綽號「阿彬」及其他姓名年籍不詳之詐騙集團成
      員，共同意圖為自己不法之所有，基於詐欺及行使偽造準
      私文書之犯意聯絡，由其2 人所屬詐騙集團之不詳成員，
      負責在高雄市三民區○○○路417 號2 樓之「百瑟網咖」
      ，以59.125.131.34 之IP位址連結至東森得易購股份有限
      公司（下稱東森得易購公司）之網站，冒用他人名義加入
      該購物網站成為會員後，於該網站上購物而偽造不實之電
      磁紀錄並行使之，致東森得易購公司陷於錯誤，將貨品寄
      送至指定之地點，戊○○則擔任車手，以每次新台幣（下
      同）600 至1,000 元之代價，聽從「阿彬」指示，前往送
      貨地點提領貨品，再將所領取之貨品交予「阿彬」。依此
      方式，先後：
   1、於96年12月26日，由所屬集團不詳成員，接連冒用羅秀絨
      、「王麗華」名義，於東森得易購公司網站上，輸入附表
      一所示之個人基本資料，申請加入會員，再接連偽造表示
      羅秀絨、「王麗華」各欲購買價值15,980元之SONY T200
      特惠數位相機組、價值18,588元之SonyEricsson K850i照
      相手機全配組sp3 各1 組之電磁紀錄而行使之，致東森得
      易購公司陷於錯誤，將上開貨品寄送至指定地點，足生損
      害於羅秀絨、「王麗華」及東森得易購公司。
   2、於97年1 月4 日，由所屬集團不詳成員，冒用趙啟良名義
      ，於東森得易購公司網站上，輸入附表二所示之個人基本
      資料，申請加入會員，再偽造表示趙啟良欲購買價值16,9
      80元之SONY奢華耀眼3 吋大畫面相機組1 組之電磁紀錄而
      行使之，足生損害於趙啟良及東森得易購公司，惟因東森
      得易購公司已發覺上開網路IP位址所訂購之貨物，所填具
      之信用卡均為外國卡號而無法扣款，研判應係詐騙集團所
      為，幸未受騙，乃報警處理並配合歹徒如期出貨，嗣於97
      年1 月12日17時20分許，在高雄市苓雅區○○○路61巷巷
      口，將騎乘車號OQC-410 號機車前往、正偽冒趙啟良名義
      以簽收上開貨品之戊○○予以逮捕，並扣得附表四編號1
      至4 所示之物，再經戊○○同意後，搜索其位於高雄市鼓
      山區○○○路659 號G 棟8 樓住處，扣得附表四編號5 所
      示之物，始查獲上情及下述之重利犯行。
（二）戊○○與「阿彬」另基於重利之犯意聯絡，由「阿彬」提
      供資金，戊○○出面接洽，共同乘附表三所示丁○○等人
      急迫需款之際，要求被害人簽發本票或提供金融帳戶存摺
      、提款卡、密碼等作為擔保，而貸予金錢，藉此收取與原
      本顯不相當之利息（被害人及借貸時間、地點、金額、利
      息等，均詳如附表三所載），惟均僅收取預扣利息即被查
      獲。
（三）戊○○與「阿彬」及所屬詐騙集團之不詳成員，復共同意
      圖為自己不法之所有，基於詐欺之犯意聯絡，藉由上述貸
      放重利，趁機收集人頭帳戶之存摺、提款卡、密碼等資料
      ，供所屬詐騙集團作為詐欺取財之犯罪工具，嗣該集團之
      不詳成員，即撥打張玉仙所使用之0000000000號電話，佯
      稱張玉仙之先生已遭綁架，要求張玉仙匯款，致張玉仙陷
      於錯誤，依該集團成員之指示，於97年1 月8 日共匯款50
      萬元至指定帳戶，其中10萬元係匯至丙○○於中華郵政公
      館分行之00000000000000號帳戶，該帳戶乃戊○○於96年
      12月31日放款予丙○○時所收取（詳附表三編號3） ，再
      交由所屬集團成員作為詐騙張玉仙之用，嗣張玉仙察覺受
      騙，報警處理而查獲上情。
二、案經高雄市政府警察局移送臺灣高雄地方法院檢察署檢察官
    偵查起訴。
    理  由
一、被告戊○○所犯均係死刑、無期徒刑、最輕本刑為3 年以上
    有期徒刑以外之罪，其於準備程序中就被訴事實為有罪之陳
    述，經受命法官告知簡式審判程序之旨，並聽取其與公訴人
    之意見後，本院合議庭認為適宜而裁定由受命法官獨任進行
    簡式審判程序，先予敘明。
二、上揭犯罪事實，業據被告於本院審理時坦承不諱，就犯罪事
    實（一）部分，並經證人即被害人羅秀絨、趙啟良於警詢證
    稱渠等未曾上網向東森得易購公司購買商品等情無訛（警卷
    三第44、74頁），證人即上開公司員工張華宗就該公司遭詐
    騙集團冒用他人名義購物以詐取數位相機、手機等高價位商
    品等事實，於警詢中亦證述甚明（警卷一第9 至11頁），並
    提出損失明細表1 份在卷（警卷一第18頁），證人即警員劉
    明儔於偵查中就查獲經過證述翔實（偵卷第14、15頁），復
    有附表四編號1 、2 之行動電話及記載趙啟良基本資料之名
    片等扣案為證；就犯罪事實（二）部分，則經證人即附表三
    所示被害人丁○○等人，於警詢、偵訊中就借款金額、預扣
    利息等借貸事實證述明確，並有附表四編號3 、4 之本票及
    丁○○之存摺、提款卡等扣案可證；就犯罪事實（三）部分
    ，則經證人即被害人張玉仙就被詐騙之匯款經過，證人丙○○就其向被告借貸時，應被告要求提供所有郵政存摺、提款
    卡、密碼等情，均證述綦詳。是綜上查證，足認被告之自白
    與事實相符，堪以採信，本件事證明確，被告所為上開詐欺
    、重利等犯行，均足認定，應依法論科。
三、按錄音、錄影或電磁紀錄，藉機器或電腦之處理所顯示之聲
    音、影像或符號，足以為表示其用意之證明者，以文書論，
    刑法第220 條第2 項定有明文。而所謂電磁紀錄，係指以電
    子、磁性、光學或其他相類之方式所製成，而供電腦處理之
    紀錄，刑法第10條第6 項亦有規定。又文書之行使，每因文
    書性質、內容不同而異，就刑法第220 條之準文書而言，只
    須藉由機器、電腦處理或電磁紀錄，得以表示其文書之內容
    即屬之，亦即行為人藉由機器、電腦處理時所顯示之影像或
    符號，足以表示用意之證明而行使之，即達於行使準私文書
    之程度。本件被告所屬詐騙集團成員，在東森得易購公司之
    網站上，冒用他人名義加入該公司成為會員，進而訂購貨物
    ，該等網路購物之資料，性質上為電磁記錄，自屬準私文書
    ，而應論以偽造私文書，且係用以表示訂購貨物之意而向東
    森得易購公司行使之，自構成行使偽造私文書。
四、核被告所為：
 1、就犯罪事實（一）之1 部分，係犯刑法第216 條、第220 條
    第2 項、第210 條之行使偽造準私文書罪及同法第339 條第
    1 項之詐欺取財罪。偽造準私文書之低度行為，為行使之高
    度行為所吸收，均不另論罪。被告所屬詐騙集團成員接連冒
    用羅秀絨、「王麗華」名義，偽造不實之網路購物電磁記錄
    而行使之，用以向東森得易購公司詐騙財物，其數行為之時
    、地關係密接，無從分割，應成立接續犯，且係以行使偽造
    之網路購物電磁紀錄作為詐取財物之手段，法律評價上，應
    將行使偽造私文書用以詐欺取財之行為，評價為一行為，較
    符社會一般通念，是被告以一行為觸犯上開2 罪，為想像競
    合犯，應從一重之行使偽造私文書罪處斷。
 2、就犯罪事實（一）之2 部分，係犯刑法第216 條、第220 條
    第2 項、第210 條之行使偽造準私文書罪及同法第339 條第
    1 項、第3 項之詐欺取財未遂罪。偽造準私文書之低度行為
    ，為行使之高度行為所吸收，不另論罪。被告係以行使偽造
    之電磁紀錄作為詐取財物之手段，乃一行為觸犯數罪名，為
    想像競合犯，應從一重之行使偽造私文書罪處斷。起訴書就
    上開犯罪事實（一）之1 、2 部分，均漏未論及刑法第216
    條、第220 條第2 項、第210 條之行使偽造準私文書罪，業
    經本院當庭諭知，附此敘明。
 3、就犯罪事實（二）部分，均係犯刑法第344 條之重利罪。其
    先後5 次重利犯行，犯意各別，行為獨立，應予分論併罰；
    起訴意旨認數次重利行為，係於密切之時地實施，且侵害同
    一法益，應論以接續犯，容有誤會。又關於附表三編號5 部
    分，係於密切之時間，接連3 次貸放重利予被害人甲○○，
    為接續犯，就此部分，起訴意旨雖僅起訴1 次重利犯行，然
    其餘2 次與業經起訴部分，有接續犯之實質上一罪關係，當
    為起訴效力所及，自得一併審理，併此敘明。
 4、就犯罪事實（三）部分，係犯刑法第339 條第1 項之詐欺取
    財罪。
 5、被告與「阿彬」及不詳姓名之詐騙集團成員，就上開犯罪事
    實（一）、（三）部分，被告與「阿彬」，就上開犯罪事實
    （二）部分，有犯意聯絡及行為分擔，為共同正犯。
 6、被告前有犯罪事實欄所載之犯罪科刑及執行紀錄，有臺灣高
    等法院被告前案紀錄表在卷可稽，其於刑之執行完畢後，5
    年內再故意犯本件有期徒刑以上之數罪，均為累犯，應各加
    重其刑。
五、爰審酌被告正值青壯，不思以正途賺取金錢，竟與所屬詐騙
    集團成員，冒用他人名義於網路購物，藉以詐取財物，另藉
    由貸放重利，趁機收集人頭帳戶，供作電話詐騙所用，所為
    均無可取，惟念其犯後坦承犯行，態度尚稱良好，且於犯罪
    分工中，並非擔任要角，所犯重利部分，均僅預扣利息，尚
    未收取所餘本息即被查獲等一切情狀，分別量處如主文所示
    之刑，並定應執行刑，以資懲儆。扣案附表四編號1 之0000
    000000號行動電話及編號2 之名片，為被告所有，編號1 其
    餘2 支行動電話，則為「阿彬」所有，均供網路購物詐欺即
    犯罪事實（一）所用；編號5 之晶片卡，為「阿彬」所有，
    供預備犯上開之罪所用；編號3 之本票，則為被告所有，供
    重利犯行所用之物，業據被告供陳甚明，依共犯責任一體原
    則，均併予宣告沒收。另附表四編號4 之存摺、提款卡，乃
    被害人丁○○所有，無從為沒收之諭知。
據上論斷，應依刑事訴訟法第299 條第1 項前段、第273 條之1
第1 項，刑法第28條、第216 條、第220 條第2 項、第210 條、
第339 條第1 項、第3 項、第55條、第344 條、第47條第1 項、
第51條第5 款、第9 款、第38條第1 項第2 款，刑法施行法第1
條之1 ，判決如主文。
本案經檢察官曾靖雅到庭執行職務。
中    華    民    國    97    年    7     月    17    日
                  刑事第十六庭  法  官  周宛瑩
以上正本證明與原本無異。
如不服本判決，應於判決送達後10日內，向本院提出上訴狀。
中    華    民    國    97    年    7     月    18    日
                                書記官  彭帥雄
附表一：
┌───┬─────┬─────┬────────┬────────┬────────┐
│姓  名│生    日  │身分證號碼│信用卡卡號      │配  送  地  址  │電話            │
├───┼─────┼─────┼────────┼────────┼────────┤
│羅秀絨│1956/5/18 │Ｚ000000000│0000000000000000│高雄縣鳳山市凱旋│0000000000（即扣│
│      │          │          │                │路336巷13-4號   │案如附表四編號1 │
│      │          │          │                │                │所示被告所持用之│
│      │          │          │                │                │電話）          │
├───┼─────┼─────┼────────┼────────┼────────┤
│王麗華│1970/1/26 │Ｚ000000000│0000000000000000│高雄市苓雅區輔仁│0000000000（此電│
│      │          │（經查證此│                │路102巷7樓5號   │話係被告向附表三│
│      │          │年籍之人名│                │                │編號5 之被害人所│
│      │          │為張英琴）│                │                │收購）          │
└───┴─────┴─────┴────────┴────────┴────────┘
附表二：
┌───┬─────┬─────┬────────┬────────┬─────┐
│姓  名│生    日  │身分證號碼│信用卡卡號      │配  送  地  址  │電話      │
├───┼─────┼─────┼────────┼────────┼─────┤
│趙啟良│1981/12/7 │Ｚ000000000│0000000000000000│高雄市苓雅區興中│0000000000│
│      │          │          │                │二路61巷24號5樓 │          │
└───┴─────┴─────┴────────┴────────┴─────┘
附表三：
┌─┬───┬──────┬──────┬────────┬────┬────────┐
│  │被害人│借貸時間    │借貸地點    │借貸金額、利息  │年利率  │備註            │
├─┼───┼──────┼──────┼────────┼────┼────────┤
│1 │丁○○│96年12月26日│高雄縣鳳山市│借4500元，預扣利│預扣利息│被告收集丁○○之│
│  │      │            │大東醫院    │息500 元，僅交付│部分約  │華南銀行存摺、提│
│  │      │            │            │4000元。以10天為│133 ％；│款卡、密碼及身分│
│  │      │            │            │1 期，每期利息  │各期利息│證影本          │
│  │      │            │            │500 元。        │部分約  │                │
│  │      │            │            │                │400 ％  │                │
├─┼───┼──────┼──────┼────────┼────┼────────┤
│2 │乙○  │97年1 月4 日│高雄市苓雅區│借5000元，預扣利│預扣利息│被告收集乙○之民│
│  │      │            │正義路乙○住│息1000元，僅交付│及各期利│壯郵局存摺、提款│
│  │      │            │處門口      │4000元。約定1 個│息均240 │卡、密碼及其身分│
│  │      │            │            │月後償還5000元，│％      │證、健保卡影本  │
│  │      │            │            │如未清償，每月利│        │                │
│  │      │            │            │息1000元。      │        │                │
├─┼───┼──────┼──────┼────────┼────┼────────┤
│3 │丙○○│96年12月31日│高雄市○○路│借5000元，預扣利│預扣利息│被告收集丙○○之│
│  │      │            │上某豆花店  │息1500元，僅交付│部分360 │苗栗公館郵局存摺│
│  │      │            │            │3500元。每月利息│％；各期│、提款卡、密碼  │
│  │      │            │            │500元。         │利息120 │                │
│  │      │            │            │                │％。    │                │
├─┼───┼──────┼──────┼────────┼────┼────────┤
│4 │丙○○│97年1 月9 日│高雄市區某麥│借5000元，預扣利│預扣利息│被告收集丙○○之│
│  │      │            │當勞        │息1000元，僅交付│部分240 │渣打銀行存摺、提│
│  │      │            │            │4000元。每月利息│％；各期│款卡、密碼      │
│  │      │            │            │500元。         │利息120 │                │
│  │      │            │            │                │％。    │                │
├─┼───┼──────┼──────┼────────┼────┼────────┤
│5 │甲○○│96年12月初  │高雄市○○路│每借5000元，須預│預扣利息│被告收集甲○○之│
│  │      │            │與六合路路口│扣利息1000元，接│及各期利│子楊信億、楊興進│
│  │      │            │、高雄市武營│連借款3 次，總計│息均240 │之新光銀行及王清│
│  │      │            │路與高雄縣鳳│借20000 元，預扣│％      │秀之合作金庫、小│
│  │      │            │山市○○路口│利息計4000元，僅│        │港郵局等帳戶之存│
│  │      │            │            │交付16000 元。每│        │摺、提款卡、密碼│
│  │      │            │            │月利息4000元。  │        │                │
└─┴───┴──────┴──────┴────────┴────┴────────┘
附表四：
┌──┬────────────────────────┐
│編號│項目                                            │
├──┼────────────────────────┤
│1   │門號0000000000號、0000000000號、0000000000號之行│
│    │動電話各1 支。                                  │
├──┼────────────────────────┤
│2   │記載趙啟良基本資料之名片1 張。                  │
├──┼────────────────────────┤
│3   │本票1 本。                                      │
├──┼────────────────────────┤
│4   │丁○○之華南銀行存摺1 本、提款卡1 張。          │
├──┼────────────────────────┤
│5   │門號0000000000號、0000000000號、0000000000號、  │
│    │0000000000號、0000000000號之易付卡晶片卡各1 張。│
└──┴────────────────────────┘
附錄本案論罪法條：
刑法第216條（行使偽造變造或登載不實之文書罪）
行使第210 條至第215 條之文書者，依偽造、變造文書或登載不
實事項或使登載不實事項之規定處斷。
刑法第210條（偽造變造私文書罪）
偽造、變造私文書，足以生損害於公眾或他人者，處5 年以下有
期徒刑。
刑法第220條（準文書）
在紙上或物品上之文字、符號、圖畫、照像，依習慣或特約，足
以為表示其用意之證明者，關於本章及本章以外各罪，以文書論
。
錄音、錄影或電磁紀錄，藉機器或電腦之處理所顯示之聲音、影
像或符號，足以為表示其用意之證明者，亦同。
刑法第339條（普通詐欺罪）
意圖為自己或第三人不法之所有，以詐術使人將本人或第三人之
物交付者，處5 年以下有期徒刑、拘役或科或併科1 千元以下罰
金。
以前項方法得財產上不法之利益或使第三人得之者，亦同。
前二項之未遂犯罰之。
刑法第344 條（重利罪）
乘他人急迫、輕率或無經驗貸以金錢或其他物品，而取得與原本
顯不相當之重利者，處1 年以下有期徒刑、拘役或科或併科1 千
元以下罰金。


司法院資訊處製作；財團法人民間司法改革基金會備份。
